【裁判字號】    98,上更(二),462
【裁判日期】    990331
【裁判案由】    毒品危害防制條例
【裁判全文】
臺灣高等法院刑事判決               98年度上更(二)字第462號
上  訴  人
即  被  告  乙○○
選任辯護人  黃重鋼律師
            林詠嵐律師
上  訴  人
即  被  告  丙○○
選任辯護人  李勝雄律師
上  訴  人
即  被  告  甲○○
指定辯護人  本院公設辯護人王永炫
上列上訴人等因違反毒品危害防制條例案件，不服臺灣基隆地方
法院96年度重訴字第16號，中華民國97年1 月25日第一審判決（
起訴案號：臺灣基隆地方法院檢察署96年度偵字第1891號、第21
46號），提起上訴，經判決後，由最高法院第二次發回更審，本
院判決如下：
    主  文
原判決撤銷。
乙○○共同販賣第一級毒品，處無期徒刑，褫奪公權終身。扣案
之第一級毒品海洛因伍包（合計淨重捌佰玖拾柒點陸零公克，空
包裝總重貳拾點伍玖公克，純度百分之柒拾參點玖柒，純質淨重
陸佰陸拾參點玖伍公克）、第二級毒品甲基安非他命肆包（驗餘
合計淨重參仟捌佰陸拾肆點陸貳公克）沒收銷燬之；毒品包裝袋
玖只沒收。
甲○○共同販賣第一級毒品，處有期徒刑拾伍年。扣案之第一級
毒品海洛因伍包（合計淨重捌佰玖拾柒點陸零公克，空包裝總重
貳拾點伍玖公克，純度百分之柒拾參點玖柒，純質淨重陸佰陸拾
參點玖伍公克）、第二級毒品甲基安非他命肆包（驗餘合計淨重
參仟捌佰陸拾肆點陸貳公克）沒收銷燬之；毒品包裝袋玖只沒收
。
丙○○共同販賣第一級毒品，累犯，處有期徒刑拾年。扣案之第
一級毒品海洛因伍包（合計淨重捌佰玖拾柒點陸零公克，空包裝
總重貳拾點伍玖公克，純度百分之柒拾參點玖柒，純質淨重陸佰
陸拾參點玖伍公克）、第二級毒品甲基安非他命肆包（驗餘合計
淨重參仟捌佰陸拾肆點陸貳公克）沒收銷燬之；毒品包裝袋玖只
沒收。
    事  實
一、丙○○曾因犯詐欺罪，經本院判處有期徒刑1年2月確定，於
    民國（下同）91年3月22日假釋出監，並於91年7月24日假釋
    期滿執行完畢，仍不知悔改，與乙○○、甲○○（甲○○綽
    號「大牛」，乙○○及甲○○所涉施用毒品部分由臺灣基隆
    地方法院檢察署檢察官另案偵辦）及姓名年籍不詳綽號「阿
    平」之成年男子，基於犯意之聯絡，明知海洛因及甲基安非
    他命分別係毒品危害防制條例列管之第一級及第二級毒品，
    不得非法持有、販賣，竟共同意圖營利，先由乙○○於96年
    3 月14日委託不知情之孫志鋼與徐嘉琪（渠二人已經檢察官
    為不起訴處分），租得台北縣新店市○○路421 號10樓，作
    為藏放毒品處所，乙○○並於不詳時間囑「阿平」將原置放
    在台北市西華飯店1405 號房之預備供販賣毒品用之磅秤2台
    、夾鏈袋1包、塑膠袋封口機1台、壓模器1組、千斤頂1台、
    塑膠帶1捲、錫箔紙1盒、錫箔紙1袋、夾鏈袋1袋及各式盒裝
    塑膠袋7盒等，攜至台北縣新店市○○路413號13樓其住處，
    再由「阿平」搬至上址421號10樓。96年3月17日晚間，乙○○即交付購買毒品之款項新台幣（下同）250 萬元予丙○○
    及「阿平」，囑丙○○及「阿平」攜至台北縣永和市永和豆
    漿，交予姓名年籍不詳2名女子，次日（96年3月18日）下午
    4時許，再由丙○○及甲○○前往台北縣八里鄉○○路226號
    附近，向姓名年籍不詳之女子，拿取販入之第一級毒品海洛
    因5包及第二級毒品甲基安非他命4包，丙○○及甲○○取回
    後，即至台北縣新店市○○路421 號10樓，將上開販入之毒
    品藏放於其內，擬伺機對外販售。嗣乙○○、丙○○於96年
    3月19日14時許，在台北縣新店市○○路431號3 樓電梯口，
    為警當場查獲，並自乙○○隨身持有之去漬油瓶內，起獲供
    己施用，與販賣無關之海洛因2包及甲基安非他命3包，員警
    並徵得乙○○同意，進入台北縣新店市○○路431 號13樓搜
    索，查獲乙○○所有供己施用之海洛因、甲基安非他命各 1
    包（上開海洛因3包，併送鑑驗，合計淨重22.04公克，空包
    裝總重4.80公克，純度78.37 % ，純質淨重17.27 公克，另
    上開4包安非他命送鑑驗，其中1包，驗前毛重2.20公克，包
    裝塑膠袋重1.87公克，取0.05公克鑑定用罄，餘0.28公克，
    另3包，驗前總毛重後21.90公克，包裝塑膠袋總重4.14公克
    ，淨重12.91公克，取0.12公克鑑定用罄，餘12.79公克，純
    度約95%）及安非他命吸食器1組（按乙○○前開施用第一級
    毒品海洛因及第二級毒品甲基安非他命部分，業由檢察官於
    96年5月23日以96年毒偵字第682號提起公訴，經原審法院於
    96年7 月13日以96年度訴字第430號判決分別判處有期徒刑7
    月及4 月，並定其應執行刑為有期徒刑10月確定，嗣經原審
    法院於96年10月31日以96年度聲減字第1716號裁定分別減為
    有期徒刑3月又15日及2月，並定其應執行刑為有期徒刑5 月
    確定，上開海洛因3包及甲基安非他命4包亦於該案宣告沒收
    ），嗣警方再進入溪園路421 號10樓，查獲乙○○所有前開
    販入欲供販賣用之海洛因5 包（另含可析離之外包裝袋5只）
    ，合計淨重897.60公克，空包裝總重20.59公克，純度73.97
    %，純質淨重663.95公克及甲基安非他命4包（另含可析離之
    外包裝袋4只），驗前毛重3999.55公克，包裝塑膠袋總重56
    .00 公克（取其中1包0.06公克用罄，純度98%，推估驗前總
    純質淨重3864.68公克，驗後總純質淨重3864.62公克），暨
    預備供販賣毒品所用之磅秤2台、夾鏈袋1包、塑膠袋封口機
    1台、壓模器1組、千斤頂1台、塑膠帶1捲、錫箔紙1 盒、錫
    箔紙1袋、夾鏈袋1袋及各式盒裝塑膠袋7 盒暨與本案無關之
    安非他命吸食器1 組。丙○○於檢察官偵查時，經檢察官同
    意，適用證人保護法第14條第1 項之規定，供述與該案情有
    重要關係事項之待證事項及其他共犯乙○○、甲○○之犯罪
    事證，因而使檢察官得以追訴該案之其他共犯乙○○、甲○○。
二、案經基隆市警察局、基隆市警察局第二分局、內政部警政署
    刑事警察局、基隆憲兵隊移送臺灣基隆地方法院檢察署檢察
    官偵查起訴。
    理  由
壹、程序部分：
一、證人即共同被告丙○○於偵查中之證述，得作為證據。
    被告有與證人對質及詰問證人之權利，其中所謂「對質」，
    是指被告與證人同時在場，面對面互為質問之意。而被告之
    對質權，係藉由對質程序，法院得以觀察其問答之內容與互
    動，親身感受而獲得心證，有助於真實之發現；詰問權則係
    指訴訟上當事人有在審判庭輪流盤問證人，以求發現真實，
    辨明供述證據真偽之權利。現行刑事訴訟法對於詰問制度之
    設計，以同法第166 條以下規定之交互詰問為實踐，屬於人
    證調查證據程序之一環；與證據能力係指符合法律所規定之
    證據適格，而得成為證明犯罪事實存在與否之證據資格，性
    質上並非相同。偵查中檢察官為蒐集被告犯罪證據，訊問證
    人旨在確認被告嫌疑之有無及內容，與審判期日透過當事人
    之攻防，調查人證以認定事實之性質及目的，尚屬有別。偵
    查中訊問證人，法無明文必須傳喚被告使之得以在場，刑事
    訴訟法第184條第2項亦僅規定因發見真實之必要，得命證人
    與被告對質，是檢察官偵查中雖未命證人與被告對質，尚非
    違法。此項未經被告對質之被告以外之人於偵查中向檢察官
    所為之陳述，依刑事訴訟法第159條之1第2 項之規定，原則
    上屬於法律規定為有證據能力之傳聞證據，於例外顯有不可
    信之情況，始否定其得為證據，業如前述。現行刑事訴訟法
    關於行通常審判程序之案件，為保障被告之反對詰問權，復
    對證人採交互詰問制度，其未經詰問者，僅屬未經合法調查
    之證據，並非無證據能力，而禁止證據之使用。此項詰問權
    之欠缺，非不得於審判中由被告行使以資補正，而完足為經
    合法調查之證據。倘被告於審判中捨棄對質、詰問權，自無
    不當剝奪被告對質、詰問權行使之可言（最高法院97年台上
    字第1069號判決意旨參照）。證人即共同被告丙○○於偵查
    中向檢察官所為關於本案犯罪事實之陳述，業經依法具結，
    且無顯不可信之情況。又證人丙○○於偵查中之證述，雖未
    經被告乙○○等人詰問，然前開證人嗣於原審及本院上訴審
    已經以證人身分傳訊到庭，實行交互詰問，當足以保障被告
    等人對質、詰問權之行使，依前揭說明，證人丙○○於偵查
    中之證述，自得作為認定被告犯罪之證據。
二、再被告乙○○、丙○○、甲○○，經檢察官將其等一同提起
    公訴，被告等人成為共同被告之關係，被告乙○○、甲○○
    之警詢筆錄，對共同被告彼此間（屬於證人性質之部分），
    係被告以外之人於審判外之陳述，而屬傳聞證據，而共同被
    告乙○○、甲○○經本院以證人身分傳喚，並未到庭，且依
    卷附卷證資料，尚難依警詢筆錄製作之客觀外部狀況，認具
    「特別可信」之情形，應認無證據能力，不得作為認定被告
    犯罪事實之證據，然尚非不得作為彈劾證據，用以來爭執被
    告或證人陳述之證明力之依據（最高法院96年台上字第7337
    號判決意旨參照），附此敘明。
三、又本院認定事實所引用之以下證據資料（包含供述證據、文
    書證據、物證等），並無證據證明係公務員違背法定程序所
    取得，且被告等及辯護人並未就該供述證據資料之證據能力
    提出爭執，且迄至言詞辯論終結前亦未再聲明異議，經核亦
    無顯有不可信之情況與不得作為證據之情形，本院審酌上開
    證據資料製作時之情況，尚無違法不當及證明力明顯過低之
    瑕疵，認為以之作為證據應屬適當，是依刑事訴訟法第 159
    條至第159條之5規定，本院下列所引用之證據，均有證據能
    力。
四、被告丙○○於檢察官訊問時之陳述，係出於任意性所為，自
    得採為證據。
    按被告之自白，非出於強暴、脅迫、利誘、詐欺、疲勞訊問
    、違法羈押或其他不正之方法，且與事實相符者，得為證據
    。被告陳述其自白係出於不正之方法者，應先於其他事證而
    為調查。該自白如係經檢察官提出者，法院應命檢察官就自
    白之出於自由意志，指出證明之方法。刑事訴訟法第156 條
    第1項、第3項分別定有明文。本件被告丙○○及辯護人雖辯
    以被告丙○○於偵查中之陳述，係經員警利誘所得，應無證
    據能力云云。然查：被告丙○○雖嗣於原審中翻稱：警詢時
    ，伊說其不知情，警察說乙○○、孫志鋼都指證伊，看伊是
    否要轉為污點證人，警方說他們的證據是大牛及阿圳在做，
    只要把他們咬死就可以，是警察要伊當污點證人把乙○○咬
    死等語（見原審卷二第31、37頁），又稱這一庭檢察官傳喚
    伊過去時，大牛出來投案，他要伊去說服大牛咬乙○○，因
    為伊跟大牛不熟，而且現在要咬乙○○，伊沒有那個立場講
    他，然後檢察官叫伊這麼回答等語（見原審卷二第31頁），
    再稱：當初伊在警訊已照實說，最後怕自己會牽扯到這個案
    件，為了取信檢察官，才這樣說等語（見原審卷二第83頁）
    ，被告丙○○就其究係經員警利誘，抑或檢察官要其指證被
    告乙○○等人，前後所述已有不一，已難遽信，且被告丙○○始終未能指出涉嫌利誘其之員警，以供本院調查，形式上
    觀之就被告丙○○偵查筆錄製作之過程而言，亦無不可信之
    瑕疵。再被告丙○○於96年3月20日下午7時39分許經檢察官
    訊問時，曾經檢察官告以具結之義務，偵查中之證述亦係其
    所自陳等情，均經被告是認在卷（見原審卷二第22頁、23頁
    ），參以被告丙○○於偵查中供稱：我講的是實話，但是我
    真的很害怕，怕被報復，如果檢察官要對我聲請羈押，希望
    我在羈押的時候，不會遇到其他的人等語（見偵字第1891號
    卷第139頁），復於原審96年3月20日下午10時34分羈押庭審
    理中再陳明「我願意轉為污點證人，但是乙○○的勢力大，
    他剛剛跟我說如果他出去，我就死定了，以他的財力，我會
    害怕」，而後再將本案犯罪經過再為詳實陳述，並補充敘明
    「我就我所知道的都告訴庭上，我沒有隱瞞」等語（見原審
    聲羈字第38號卷第4至7頁），基此，自難遽認被告丙○○於
    偵查中之陳述，係基於利誘之不正方法而為，被告丙○○前
    揭陳述，既係基於任意性而為，自得作為證據至明。被告丙○○及辯護人爭執被告丙○○於偵查中之陳述，係經員警利
    誘所得，應無證據能力云云，洵非可採。
貳、實體部分：
一、被告乙○○、丙○○、甲○○經合法傳喚無正當理由未到庭
    ，惟查被告乙○○、丙○○、李晁3 人均矢口否認有販賣毒
    品犯行，被告乙○○辯稱：伊只有施用毒品，本件在其身上
    及台北縣新店市○○路431 號13樓查獲的毒品係供已施用，
    至在同上地址10樓查獲的毒品，伊不知道是誰所有，該處是
    孫志鋼分租給丙○○和甲○○。伊在西華飯店交付250 萬元
    給阿平，是要還給朋友的錢，請阿平幫忙送過去，並非購買
    毒品款項云云；被告丙○○辯稱：伊不知前址10樓搜到的毒
    品是誰的，伊被查獲後，才知道那些東西是毒品。大牛叫伊
    去八里時，伊沒有辦法確定取回之物品是否為毒品，第1 次
    跟阿平去送錢，是阿平說永和的路不熟，叫伊陪他去，第 2
    次去八里，因那天賭博到很晚，沒有睡，所以大牛叫伊陪他
    去．但並沒有告訴伊去那裡做什麼，只說新店市○○路 421
    號10樓那邊有衣服要去搬，伊之前說從廁所出來有看到大牛
    裝袋子，其實是從袋子裡面挖東西放到玻璃容器裡面，大牛
    看到伊從廁所出來嚇一跳，就把東西收起來，然後就離開。
    伊跟乙○○、甲○○認識不到10天，他們做什麼伊根本不曉
    得，且不可能獲告知。至上址10樓是伊跟孫志鋼租的，伊本
    來想在那邊弄麻將場，並不是要弄毒品，後來因甲○○沒有
    地方住，才跟伊分租，並分擔部分房租云云；被告甲○○辯
    稱：伊於96年3 月18日下午至八里龍米路是去找朋友拿衣服
    ，再到新店市○○路421 號10樓置放，該10樓查獲的毒品及
    磅秤等物品，是伊一位朋友綽號「小江」寄放，因為他知道
    伊剛剛租了房子，所以把東西交給伊，該物品都用袋子裝，
    伊不知道裡面是什麼東西，該10樓是伊跟丙○○在使用云云
    。
二、惟查：
  (一)本件警方在新店市○○路421號10樓處查獲海洛因5包（含可
    析離之外包裝袋5只）、安非他命4包（含可析離之外包裝袋
    4只），其中海洛因5包，經送請法務部調查局鑑驗結果，均
    含第一級毒品海洛因成分，合計淨重897.60公克（空包裝總
    重20.59公克）、純度73.97%、純質淨重663.95 公克，有該
    局96年4月5日調科壹字第09623030770 號鑑定書在卷為憑（
    見偵字第1891號卷第223頁），另安非他命4包，經送請內政
    部警政署刑事警察局鑑驗結果，均係甲基安非他命，驗前毛
    重3999.95公克（包裝塑膠袋總重56.00公克），取其中1包0
    .06 公克用罄，純度98%，推估驗前總純質淨重3864.68公克
    （按純質淨重推估值之載示係依法務部95年4 月17日法統字
    第0951501200號函發『研商毒品鑑定報告書統一格式會議』
    紀錄之決議辦理，該推估值僅供毒品查獲數量統計之用），
    有該局96年5月3日刑鑑字第0960059524號鑑定書在卷可參。
    （見偵字第1891號卷第281頁）
  (二)前開海洛因5包、安非他命4包查獲之地點即新店市○○路42
    1號10樓，雖係以徐嘉琪名義於96年3月14日與出租人訂約，
    有不動產租賃契約書在卷為憑（見偵字第1891號卷第56頁）
    ，惟實際上承租人為何，證人徐嘉琪於原審中證稱：是伊男
    朋友叫伊去租的，錢是孫志鋼給的，鑰匙是孫志鋼拿的等語
    （見原審卷一第147至150頁）；證人孫志鋼於原審則稱：伊
    因與父母親同住不太方便，才會去租該屋，錢係女朋友徐嘉
    琪借的，由徐嘉琪支付，後來因為丙○○說要住，就先讓他
    住，並將鑰匙及契約交給丙○○，丙○○說伊支付的房租跟
    押金，過一些日子再還，從來伊就沒有去過該處等語（見原
    審卷一第166頁、170至171頁、183至184 頁）；被告丙○○
    於檢察官偵查時證稱：係乙○○叫孫志鋼在附近租房子，孫
    志鋼當時說租房子要有押租金，乙○○叫孫志鋼自己到抽屜
    拿錢，先拿10萬元，不夠再拿，錢的事不必煩惱。孫志鋼當
    時拿著租約跟鑰匙到西華飯店1405號房，就把租約跟鑰匙交
    給乙○○，乙○○再將鑰匙交給大牛，要大牛將該屋裝潢一
    下。而且因為這個新據點已找到，本來當晚即要退西華飯店
    的房間，但因乙○○的太太來住，才未退房等語（見偵字第
    1891號卷第172至174頁），於原審改口陳稱：房子係伊要承
    租，承租的時候有跟孫志鋼說，後來因房子租金太高承擔不
    起，所以分租給甲○○云云；被告甲○○則於警詢供稱：「
    台北縣新店市○○路421 號10樓是伊朋友孫志鋼承租。因伊
    通緝逃亡，向他分租等語（見偵字第2146號卷第15頁），於
    原審供稱：「我知道房子是孫志鋼租的，那我實際上是透過
    我跟丙○○說我要分租那個房間，那他再轉租給孫志鋼」云
    云（見原審卷一第194 頁），數人先後供詞不一，且各執一
    詞，查按：
  1.證人孫志鋼、徐嘉琪對於係何人出錢支付押金及租金一節，
    供詞有間，已如前述，且依證人孫志鋼於原審所證：伊租完
    鑰匙給丙○○後，自己再也沒有去過，該處的東西是何人所
    置放，伊不清楚，伊鑰匙交給他之後，就沒有再過問等語（
    見原審卷第177至178頁），可見孫志鋼、徐嘉琪出面承租該
    房屋後，自己並未入住，反係交由被告丙○○使用，已與常
    情有違。又證人孫志鋼、徐嘉琪於本院更一審時雖均證稱：
    其等於96年3 月15日，經房屋仲介人員陳文祥指示提款機位
    置，由徐嘉琪在孫志鋼前開帳戶領取8 萬元，加上手頭上現
    金5 萬元，用以支付押金及租金云云，並提出「活期儲蓄存
    款交易明細表」，內載96年3月15日提領款項8萬元等情（見
    本院上訴審卷第140頁、本院更一審卷第127頁反面至128 頁
    ），惟與其等於原審之前開證詞有異，且系爭溪園路421 號
    10樓之押金支付時間為96年3 月14日，有出租人盧意簽名其
    上之房租收付款明細表附卷可稽（見偵字第1891號卷第58頁
    ），證人盧意雖於本院更一審證稱：是在96年3月14日或3月
    15日簽約，伊已不記得，簽約當天否支付押、租金，伊亦不
    復記憶等語（見本院更一審卷第126 頁反面），然證人即房
    屋仲介業者陳文祥於本院更一審已明確證稱：96年3 月間有
    仲介孫志鋼、徐嘉琪承租新店市○○路421 號10樓房屋。時
    間有點久，伊不能肯定本件的仲介服務費及押租金之確定付
    款方式，但剛才看過資料之後可以確定有收到錢。房租付款
    明細表上記載96年3 月14日付款，字跡是伊的。付款日期記
    載96年3 月14日，就肯定是當天簽約的，且肯定是當天收受
    承租人所給付的仲介服務費，本件有開立仲介服務費收據，
    收據上方有伊之簽名，伊是在收到仲介服務費之後開收據，
    故是在當天收的。租賃契約書的房租收款明細表上面有簽署
    盧意二字，他是本件的屋主，他簽名代表他有收受此款項，
    應該可以代表他在96年3 月14日已經收到二個月的押金，押
    金的部分確定是96年3 月14日收到押金，租金部分則不確定
    ，記載租金的部分，只是表示有支付96年3月20日至96年4月
    20日的租金，但給付租金的日期伊不確定。伊等仲介的服務
    項目是促成雙方簽約，至於實際的詳細內容包括付款方式、
    日期及條件等等都是由他們雙方去議定的。本件仲介費是向
    出租人收取一個月，向承租人收取半個月。伊則沒有印象徐
    嘉琪所稱付押金的時候，是伊叫她去便利商店的提款機提款
    乙節等語（見本院更一審卷第151至154頁），堅指系爭房屋
    之押金係於96年3 月14日收取，是以證人孫志鋼提出之活期
    儲蓄存款交易明細表記載於96年3月15日提領8萬元之交易紀
    錄，即不能證明係用來支付前開房屋之押租金或租金，是證
    人孫志鋼、徐嘉琪前開所證，已與事實不符，尚難憑採。
  2.至被告丙○○於原審雖證稱：原本是要與孫志鋼合租，後來
    他女朋友不要跟外人合住，伊才跟甲○○合租等語（見原審
    卷二第19頁），或證稱：房子係伊要承租的，承租的時候有
    跟孫志鋼說，後來因房子租金太高承擔不起，所以分租給甲○○云云（見原審卷二第28頁），但與證人孫志鋼於原審證
    稱：因為在家裡跟父母親住不太方便，才會去租這個房子。
    丙○○他那時候都陪伊一起過去那邊看房子，伊有跟他講說
    伊要搬出去住，原本他有跟伊講說因為他沒有工作待在家裡
    ，家裡人會唸他，他說可不可以挪一個房間給他住。是看房
    子之後，才跟伊講的等語不符（見原審卷166頁、168頁），
    且前開房屋如確係證人孫志鋼出資承租，何以證人孫志鋼、
    徐嘉琪對於租金及押金之來源供詞不一，又何以於租得房屋
    後未實際入住，且用作藏放前開毒品之地點，足見共同被告
    丙○○於原審之證詞，與事實不符，尚無足取，參以被告丙○○於偵查中供稱被告乙○○要自西華飯店退租，告知伊要
    承租坐落乙○○住處附近之房屋等語，而衡情被告乙○○如
    未從事本件違法犯行，何須利用他人名義租屋，且租屋地點
    在其住處即台北縣新店市○○路413 號13樓附近，具地利之
    便，足見共同被告丙○○於偵查時證稱系爭房屋係被告乙○○提供10萬元予孫志鋼，藉由孫志鋼女友徐嘉琪名義承租，
    再交由被告丙○○、甲○○放置毒品等語，堪足可採。
  (三)被告丙○○於檢察官偵查時證稱：「96年3月18日下午3、4
    點…當時我和乙○○都在場，接者我和『大牛』一起離開西
    華飯店，他說要去找朋友拿東西，後來我們二人由『大牛』
    開我租來的車一起到八里，到了八里『大牛』打了通電話，
    我們停車等不到1 分鐘，就有一位女子拿了一個大袋子交給
    『大牛』，『大牛』把袋子放在駕駛座，之後我們就離開了
    ，一起到新店市○○路421 號10樓，車停地下室，我們一起
    上樓，『大牛』把袋子拿出來拆開，裡面有4 個土窯雞的袋
    子和2、3個黃色信封袋，他放在電視櫃，又拿出其中1 個拆
    開，又拿出1 個小夾鏈袋，裝了一些白色粉末進去，那個小
    夾鏈袋放身上，我就和他出門去西華飯店。到了96年3 月19
    日凌晨1 點多『大牛』在我租的車上把鑰匙及感應器給我，
    當時除了我們二人，還有『威利』在車上，當時車子行駛在
    信義路上，我和『威利』在信義路上下車，我就單獨一人坐
    計程車到新店市○○路421 號10樓睡覺，一直睡到中午12點
    多乙○○打電話給我，叫我過去新店市○○路431 號13樓找
    他，過去了以後，他叫我下去買飲料，買完上去沒多久，我
    本來要離開，乙○○說等會孫志鋼要過來，叫我等一下，後
    來孫志鋼及徐嘉琪一起過來，他們交談了一下，乙○○就叫
    我跟他出去一下，我們坐電梯到3 樓就被警察抓了。」（見
    偵字第1891號卷第138至139頁）、「（根據勘驗結果，96年
    3 月17日19時39分，你和阿平一起進電梯，是不是就是要去
    永和交付250 萬元？）對，就是阿平要去拿錢給人家。（何
    時回到飯店？）依勘驗結果是在晚上8點34分…96年3月17日
    晚上孫志鋼打電話給我，叫我去西華飯店，在1405號房，當
    時人很多，乙○○拿了250 萬給『阿平』，叫『阿平』開車
    到永和豆漿，乙○○叫我陪『阿平』去，到了以後『阿平』
    把250 萬元交給兩個女子，我和『阿平』就回西華飯店」（
    見偵字第1891號卷第138、139頁）、「第一次去找乙○○前
    ，我和孫志鋼在一起，我們先到台北市○○○路和大牛（即
    甲○○）會合，我和孫志鋼跟著大牛的車，到新店市○○路
    431號13 樓門口，是阿平來應門，因為阿平只看過大牛及孫
    志鋼，沒見過我，他在未開門前我問乙○○說『有一個人沒
    看過，要不要開門？』，乙○○看了孫志鋼一眼，孫志鋼說
    是自己的好朋友沒關係，阿平就開門了，我進去後看到乙○○及大牛在分裝毒品，阿平幫我倒水後就回房間，當時另一
    男子坐在沙發上，我不知道他在幹麻，當時我就知道乙○○
    在販毒…。而且因為這個新據點已找到，本來當晚即要退西
    華飯店的房間，但因乙○○的太太來住，才未退房，乙○○
    有叫阿平先拿一些本來放在飯店內的分裝袋和其他雜物到41
    3號13樓。稍後，我和乙○○及大牛也一起到了413號13樓和
    阿平會合，稍做整理後，乙○○叫阿平把模子搬到421 號10
    樓，阿平就推了一台推車下樓」等語（見偵字第1891號卷第
    172頁、第174頁），且依本案查扣之西華飯店、新店市○○
    路421號10樓、同址431號13樓錄影光碟片拍攝的內容顯示：
    新店市○○路421號10樓、同址431號13樓出現的畫面為：一
    、(1)96年3 月19日01：50，大牛、乙○○、丙○○由電梯入
    ，再入大廳。(2)96年3 月19日02：00，大牛、丙○○、乙○○出電梯。(3)96年3 月19日02：05，大牛、丙○○、乙○○
    入中庭，由431往421號，大牛、丙○○、乙○○、阿平共用
    電梯（421號與419號），大牛、丙○○、乙○○、阿平出現
    421號大廳。(4)96年3月19日02：35，阿平、丙○○自421 號
    電梯下樓。(5)96年3月19日02：40，丙○○上樓（421電梯）
    。(6)96年3月19日03：00，乙○○、阿平下樓（421電梯）。
    (7)96年3月19日03：30，大牛下樓、上樓（421電梯）、入42
    1 號大廳。(8)96年3月19日03：35，大牛下樓（421電梯）(9)
    96年3月19日16：31，孫志鋼上樓（421電梯）。二、在西華
    飯店畫面顯示：(1)96年3 月17日00：47：55，乙○○、大牛
    （4-4電梯）。(2)96年3 月17日01：38：12阿平（2-2電梯）
    。(3)96年3月17日01：57：48，乙○○（老婆）（2-2電梯）
    。(4)96年3月17日07：04：13，大牛（2-2電梯）。(5)96年3
    月17日07：30：00，大牛（4-4電梯）。(5)96年3月17日19：
    39：45，阿平、丙○○（3-3電梯）。(6)96年3月17日20：34
    ：18，阿平、志鋼、丙○○（2-2電梯。）(8)96年3月18日00
    ：00至0100，乙○○、大牛、丙○○（3-3電梯）。(9)96年3
    月18日14：11：49，丙○○（3-3電梯）。(10)96年3月18日15
    ：06：34，大牛（2-2電梯）。96年3月18日15：21：25，
    大牛（4-4電梯），有勘驗筆錄在卷可稽（見偵字第1891 號
    卷第260至262頁），此外復有前開扣案毒品（含外包裝袋計
    9只）及預備供販賣毒品用之磅秤2台、夾鏈袋1 包、塑膠袋
    封口機1台、壓模器1組、千斤頂1台、塑膠帶1 捲、錫箔紙1
    盒、錫箔紙1袋、夾鏈袋1袋及各式盒裝塑膠袋7 盒等扣案為
    憑，足見證人即共同被告丙○○於檢察官偵查時證述之上開
    情節，與事實大致相符，堪以採信。
  (四)至被告丙○○雖於偵查中供稱：96年3 月18日下午，當時乙○○在場，後來伊與大牛一起離開西華飯店等語（見偵字第
    1891號卷第138 頁），然依西華飯店錄影光碟片之勘驗筆錄
    顯示：96年3月18日14：11：49，丙○○（3-3電梯）；96年
    3 月18日15：06：34，大牛2-2電梯；96年3月18日15：21：
    25，大牛（4-4 電梯），且丙○○於本院更一審復供稱：「
    （審判長問：你於偵查中供稱96年3 月18日下午與甲○○一
    起離開西華飯店，但錄影帶顯示你當時並未與甲○○一起離
    開西華飯店，究竟實情為何？）我回想的結果，當天我並沒
    有與甲○○一起離開西華飯店。」等語（見本院更一審卷第
    159頁反面），固見被告丙○○於96年3月18日當天下午，並
    非與綽號「大牛」之被告甲○○一同離開西華飯店，且二者
    相隔近一小時，但被告丙○○、甲○○於96年3 月18日下午
    ，共同前往台北縣八里鄉等情，已為其等所不爭執（見原審
    卷一第105 頁），自難以被告丙○○所供與被告甲○○一同
    離開西華飯店一節與事實不符，即認其與被告甲○○嗣後前
    往台北縣八里鄉○○路226 號附近，向姓名年籍不詳之女子
    ，取得第一級毒品海洛因5包及第二級毒品甲基安非他命4包
    ，並置放在台北縣新店市○○路421 號10樓等陳述為不可採
    。另依新店市○○路421號10樓、431號13樓錄影光碟片之勘
    驗筆錄顯示，被告丙○○並未於96年3月19日上午1點多，獨
    自回到新店市○○路421號10樓（見偵字第1891號卷第260至
    262頁），是以被告丙○○於偵查中所供：96年3月18日下午
    ，伊與「大牛」一起離開西華飯店，一起到八里就有一位女
    子拿了大袋子交給大牛，然後再拿到新店市○○路421 號10
    樓放置，一同出門到西華飯店，到了同年月19日上午1 點多
    ，獨自一人回上址十樓睡覺云云，關於其於同年月19日上午
    1 點多，獨自一人回上址10樓睡覺等情，洵與事實不符，但
    依前開所述，亦不足以推翻其與綽號「大牛」之被告甲○○
    至八里向一位女子取回毒品後至新店市○○路421號10 樓置
    放之事實認定。又依西華飯店錄影光碟片之勘驗筆錄顯示，
    被告丙○○於偵查中指稱被告乙○○之上手即「老大」之人
    ，雖係於96年3月18日中午12時1分27秒及同日中午12時31分
    59秒出現在西華飯店電梯錄影畫面中（見偵字第1891號卷第
    249 頁第2、3行），乃被告丙○○於偵查中供稱「老大」係
    於96年3月17日晚間即至西華飯店（見偵字第1891號卷第173
    頁倒數第2 行），就「老大」之人於何時至西華飯店，兩者
    內容雖不相一致，惟亦難以此遽認被告丙○○於偵查中之全
    部陳述為不可採。
  (五)另被告丙○○嗣於原審及本院歷次審理時固翻異前詞，辯稱
    ：其在偵查中所述並非事實，有關被告乙○○部分是推測的
    ，係警察叫其咬死乙○○云云。惟查：被告丙○○為智慮成
    熟之成年人，應知販賣海洛因罪責甚重，且指證他人販毒，
    將使他人遭科處重刑，本身亦須承擔誣告或偽證之刑責，以
    被告丙○○自承與其他共同被告間並無夙怨仇隙，當無任意
    虛構事實誣攀被告乙○○並自陷入罪之理。況檢察官於製作
    筆錄時，曾告知具結之義務，有筆錄為憑，參以被告丙○○
    於偵查中供稱：我講的是實話，但是我真的很害怕，怕被報
    復，如果檢察官要對我聲請羈押，希望我在羈押的時候，不
    會遇到其他的人等語（見偵字第1891 號卷第139頁），且其
    於原審審理時亦坦承偵查中之證述均為其所自陳（見原審卷
    二第22頁），徵諸被告丙○○於偵查中係在無律師在場之情
    形下陳述案情，嗣於原審及本院歷次審理時則翻異其詞，並
    針對重要之點模糊以對或避重就輕，兩相勾稽以觀，應以被
    告丙○○於偵查中距案發時間較近，且心理未受其他共同被
    告壓迫所作之證述為可採，堪認被告丙○○於原審及本院歷
    次之供述，要屬迴護被告乙○○之詞，不足採信。
  (六)被告甲○○雖亦辯稱：前開毒品係朋友綽號「小江」寄放，
    其於受寄時不知係毒品云云。惟查：扣案海洛因合計淨重89
    7.60公克、純度73.97%、純質淨重663.95公克；甲基安非他
    命驗前毛重3999.95公克，推估驗前總純質淨重3864.68公克
    ，有前開鑑定書存卷為憑，價值不菲，且被告甲○○迄今仍
    無法提供「小江」住址年籍資料以供查證，足見被告甲○○
    與「小江」並未深交，衡情「小江」斷無可能任意將該價值
    甚高之違禁物品寄在前開處所，且未告知被告甲○○物品內
    容，亦未慮及該物品有隨時遭侵吞或查獲之危險。況被告甲○○於檢察官96年4月4日偵查中先稱：「（小江何時地將該
    等物品交給你）是96年3 月16日週五晚上，在北市松山區機
    場松山附近一家飯店交給我的，當時他把壓模器交給我，說
    要寄放我那邊。其他毒品是96年3 月18日週日下午，小江在
    同飯店交給我的，也是要寄放」、「（為何要寄放毒品）因
    為他對我不錯，我不好意思拒絕」云云（見偵字第2146號卷
    第33頁）；於檢察官96年4 月27日偵查中又稱：本件在溪園
    路421號10樓查獲之前開毒品及磅秤2台、夾鏈袋1 包、塑膠
    袋封口機1台、壓模器1組、千斤頂1台、塑膠帶1捲、錫箔紙
    1盒、錫箔紙1袋、夾鏈袋1袋及各式盒裝塑膠袋7盒分係綽號
    「小江」於96年3 月18日傍晚，在台北市松山機場附近一家
    飯店交付，同一天同一地點分2 次，第1次用購物袋裝，第2
    次用牛皮紙袋裝，伊均不知其內為何物云云（見偵字第1891
    號卷第239 頁），對於是否知悉小江寄放之物品係毒品以及
    先後2 次寄放之時間有異，已見不實。又依卷附照片觀之（
    見偵字1891號卷第85至87頁），扣案磅秤2台、夾鏈袋1包、
    塑膠袋封口機1台、壓模器1組、千斤頂1台、塑膠帶1捲、錫
    箔紙1盒、錫箔紙1袋、夾鏈袋1袋及各式盒裝塑膠袋7盒等，
    體積非小，尤以壓模器及千斤頂等重物，何能以購物袋或牛
    皮紙袋裝置，乃被告甲○○於檢察官96年4 月27日偵查中供
    稱：綽號「小江」於第1 次交付前開查獲之毒品及物品等時
    ，係以購物袋裝，第2 次交付時則係以牛皮紙袋裝云云，亦
    與經驗法則不符，自不足採。
  (七)被告乙○○於原審雖否認上情，並辯稱其交付現金250 萬元
    予被告丙○○及阿平男子，係因賭博輸錢要還給王淇清云云
    ，證人王淇清亦於原審時證稱被告乙○○積欠伊賭債430 萬
    元，伊曾委由胞妹王鈴子分2 次向被告乙○○及其指定之人
    分次取得180萬及250萬元云云，證人王鈴子於原審復為相同
    之證述。惟查：證人王淇清證稱其與被告乙○○係透過朋友
    介紹，並不熟悉，被告乙○○計積欠430 萬元之賭債等語（
    見原審卷一第208 頁），可見證人王淇清與被告乙○○間並
    非熟稔，而被告乙○○復供稱雙方對於上開債務並未書立字
    據，衡情證人王淇清對於金額如此龐大之賭債，竟未要求被
    告乙○○立下字據或提供擔保，以防日後追討無門，已與事
    理不符。再被告乙○○於原審供稱：我告訴阿平，叫他拿到
    永和豆漿，到的時候拿（按應係「打」）給我，之後我就打
    給對方說我到了，我們是認車子，我跟他說我是開TOYOTA；
    交付時間是「傍晚」等語（見原審卷一第202 頁）；證人王
    鈴子於原審審理時則證稱：到現場是那個人（按係開車到永
    和豆漿之人）先打電話跟我聯絡的，他問我是不是穿什麼衣
    服的？我說：對。那他說：那我已經到了，就在前面的車子
    裏面；時間大概是「晚上8點」等語（見原審卷一第231、23
    5 頁），渠二人對於到達現場時係由誰聯絡，如何聯絡及交
    付金錢之時間之陳述，均有所出入，已難遽認證人王鈴子即
    為收受被告丙○○及阿平交付現金250 萬元之人。況被告乙○○於原審明確陳稱：「（辯護人問：你跟他（王淇清）有
    無債權、債權關係？）有，我欠『他』錢，我欠『他』4 百
    30萬元。（辯護人問：是什麼時候欠他錢？）96年2 月中旬
    。（辯護人問：因為什麼原因欠他錢？）賭博。（辯護人問
    ：情形？）在我家玩骰子，我輸錢。」等語（見原審卷一第
    196至197頁），直指其係積欠證人王淇清4 百30萬元，證人
    王淇清於原審則證述：「（辯護人問：今年過年2 月中的時
    候，你朋友帶你去他家裡賭博然後呢？）是，賭博就有輸贏
    。（辯護人問：賭博，那你是贏還是輸？）我跟我朋友是贏
    。（辯護人問：你跟你朋友贏？那你贏多少？）我跟我朋友
    加起來4 百（萬元）出頭吧！（辯護人問：你跟你朋友加起
    來贏4百（萬元）出頭？）對。」等語（見原審卷一第204至
    205頁），堅稱其係與友人合贏4百30萬元，二者證詞有間，
    更見事虛。至被告乙○○雖提出其妻封羽庭之中國信託存摺
    以證明其金錢來源及用以清償賭債（見原審卷二第96至97頁
    ），但被告乙○○提出戶名為封羽庭之中國信託存摺於96年
    3月15日雖有提領現金200萬元之紀錄，但並無法證明其交付
    予丙○○及阿平之現金250 萬元既係用來支付前開賭債。被
    告乙○○上開辯解，要屬卸責之詞，不可採信。證人王淇清
    、王鈴子於原審之證詞，無非迴護被告乙○○之詞，亦不足
    取。
  (八)按販賣毒品係違法行為，亦無公定之價格，不論任何包裝，
    均可任意分裝增減分量，而每次買賣之價量，亦可能隨時依
    雙方間之關係深淺、資力、需求量及對行情之認知、來源是
    否充裕、查緝是否嚴緊，購買者被查獲時供述購買對象之可
    能性風險之評估等，因而異其標準，並機動調整，非可一概
    而論，販賣之利得除經坦承犯行或價量俱臻明確外，委難察
    得實情，販賣之人從價差或量差中牟利方式雖異，其意圖營
    利之非法販賣行為則一，是除非別有事證，足認係按同一價
    量委買、轉售或無償贈與，確未牟利外，尚難執此遽認非法
    販賣之證據有所未足，致使知過坦承者難辭重典，飾辭否認
    者反得僥倖，而失情理之平。經查：本件雖因被告等堅不吐
    實，致無法查明被告等販入第一級毒品海洛因及第二級毒品
    安非他命後係如何販出以及如何賺取差價，但被告等購入價
    格高達250 萬元之毒品，自無供己施用之可能，參諸被告丙○○前開供述，仍足證明被告等具有營利之意圖，被告等於
    販入毒品之初即有販賣毒品以營利之意圖自明。
  (九)被告丙○○於偵查中雖供稱：「大牛會帶毒品進飯店，而乙○○、大牛都會在飯店分裝毒品，因為分裝完畢，大牛就會
    將毒品帶走，至於買毒品的人，會到飯店找乙○○談，有的
    人談好就直接給錢，這段時間文德也到西華飯店買過幾次毒
    品，有時乙○○就叫大牛去飯店外把毒品拿進來交給文德，
    但不知道大牛去那裡拿的，有時他們約在飯店附近交易毒品
    」等語（見偵字第1891 號卷第172頁），被告乙○○於警詢
    時亦供稱：「因為有1 次我與綽號「大牛」及小江之男子在
    台北市某飯店與他們共同吸食毒品，見過他們在談毒品交易
    問題，是否這批毒品，我沒有辦法確定」等語（見偵字第18
    91號第187 頁），但分別為被告乙○○、甲○○所否認，且
    被告乙○○所指見過與綽號「大牛」及小江之男子在談毒品
    交易云云，究係何人販出，何人買入，亦缺乏事證證明。此
    外，復查無其他積極證據足資證明被告乙○○、甲○○等有
    此部分販出犯行，自難作為認定事實之基礎。
  (十)本件起訴書事實欄記載：乙○○於96年3月17日晚間交付250
    萬元，委由丙○○及「阿平」於當日至台北縣永和市某永和
    豆漿店交付款項，並於次日由丙○○與甲○○前往台北縣八
    里鄉○○路226號附近，販入海洛因5包及甲基安非他命4 包
    ；嗣後警方自乙○○隨身持有之去漬瓶內查獲海洛因2 包、
    甲基安非他命3 包，經乙○○同意搜索，在其台北縣新店市
    ○○路431 號13樓住處又查獲海洛因、甲基安非他命各一包
    等情（見原判決第2頁倒數第9行至第3頁第2行），僅指販入
    海洛因5包及甲基安非他命4 包之事實，其餘查扣之海洛因3
    包及甲基安非他命4 包，並未明白認定亦係基於營利而販入
    ，而依被告丙○○偵查中之供述，被告等基於營利而販入之
    毒品，僅限於向八里女子所購買之海洛因5 包及甲基安非他
    命4包，至在被告乙○○身上及住處查獲之海洛因3包及甲基
    安非他命4包，該海洛因3 包併送鑑驗結果，合計淨重22.04
    公克，空包裝總重4.80 公克，純度78.37%，純質淨重17.27
    公克，另上開4包安非他命送鑑驗，其中1包，驗前毛重2.20
    公克，包裝塑膠袋重1.87公克，取0.05公克鑑定用罄，餘0.
    28公克，另3包，驗前總毛重後21.90公克，包裝塑膠袋總重
    4.14公克，淨重12.91公克，取0.12公克鑑定用罄，餘12.79
    公克，純度約95%，有法務部調查局96年4月5 日調科壹字第
    09623030760號鑑定書（見偵字第1891號卷第224頁）及內政
    部警政署刑事警察局96年5月3日刑鑑字第0960059524號鑑定
    書在卷可參（見偵字第1891號卷第281 頁），數量非鉅，且
    被告乙○○供稱係供己施用，而其因前開施用第一級毒品海
    洛因及第二級毒品甲基安非他命部分，業由檢察官於96 年5
    月23日以96年毒偵字第682號提起公訴，經原審法院於96年7
    月13日以96年度訴字第430號判決分別判處有期徒刑7 月及4
    月，並定其應執行刑為有期徒刑10月確定，嗣經原審法院於
    96年10月31日以96年度聲減字第1716號判決分別減為有期徒
    刑3月又15日及2月，並定其應執行刑為有期徒刑5 月確定，
    上開海洛因3包及甲基安非他命4包亦於該案宣告沒收銷毀，
    有前開起訴書、判決書及本院被告刑案紀錄表在卷為憑。此
    外，遍查卷內資料亦乏證據證明係被告等基於營利而販入之
    毒品，自難認定被告等就此部分亦有意圖營利而販入毒品之
    事實。
  (十一)至被告丙○○暨辯護人具狀請求傳喚基隆法院檢察署書記官
    楊雅玲，欲證明基隆警察局第二次移送地檢署時，乃編造不
    實筆錄云云，惟被告丙○○之偵查筆錄，並無違法取證之情
    ，業如前述，被告此部分之請求，核無調查之必要，併予敘
    明。
  (十二)綜上所述，被告乙○○提供10萬元予孫志鋼，藉由孫志鋼女
    友徐嘉琪名義承租台北縣新店市○○路421 號10樓，再交付
    購買毒品之款項250 萬元予丙○○及「阿平」，囑丙○○及
    「阿平」攜至台北縣永和市永和豆漿，交予姓名年籍不詳 2
    名女子，並由被告丙○○及甲○○於次日前往台北縣八里鄉
    ○○路226 號附近，向姓名年籍不詳之女子，取得販入之第
    一級毒品海洛因5包及第二級毒品甲基安非他命4包攜至台北
    縣新店市○○路421 號10樓藏放。乙○○前並另囑「阿平」
    原置放在台北市西華飯店，預備供販賣毒品用之磅秤2 台、
    夾鏈袋1包、塑膠袋封口機1台、壓模器1組、千斤頂1台、塑
    膠帶1捲、錫箔紙1盒、錫箔紙1袋、夾鏈袋1袋及各式盒裝塑
    膠袋7盒等，攜至台北縣新店市○○路413號13  樓其住處，
    再由「阿平」搬至上址421 號10樓，足見被告等基於營利販
    入海洛因及甲基安非他命之犯行堪以認定，自應依法論科。
三、按被告行為後，毒品危害防制條例第4條及第17條第2項之規
    定業於98年5月20日修正公布，並於98年5月22日起施行。而
    修正前毒品危害防制條例第4條第1項係規定「製造、運輸、
    販賣第一級毒品者，處死刑或無期徒刑；處無期徒刑者，得
    併科新臺幣一千萬元以下罰金。」，修正後為「製造、運輸
    、販賣第一級毒品者，處死刑或無期徒刑；處無期徒刑者，
    得併科新臺幣二千萬元以下罰金。」；另同條例第4條第2項
    原係規定「製造、運輸、販賣第二級毒品者，處無期徒刑或
    七年以上有期徒刑，得併科新臺幣七百萬元以下罰金。」，
    修正後為「製造、運輸、販賣第二級毒品者，處無期徒刑或
    七年以上有期徒刑，得併科新臺幣一千萬元以下罰金。」，
    可知修正後販賣第一級毒品罪、販賣第二級毒品罪之法定本
    刑，均已有提高，併參該條例第17條修正前之規定為：「犯
    第4條第1項至第4項、第5條第1項至第4項前段、第6條第1項
    至第4項、第7條第1項至第4項、第8條第1項至第4 項、第10
    條或第11條第1項、第2項之罪，供出毒品來源，因而破獲者
    ，得減輕其刑。」，修正後增訂第2項規定：「犯第4條至第
    8 條之罪於偵查及審判中均自白者，減輕其刑。」，本件被
    告乙○○、甲○○等人犯後均否認犯行，被告丙○○縱於偵
    查中供述本案詳情，惟於原審及本院歷次審理中仍翻異前詞
    否認犯行，應認無修正後毒品危害防制條例第17條第2 項規
    定之適用，是經綜合比較新舊法結果，修正後之規定並未較
    有利於被告，依刑法第2條第1項前段，仍應適用修正前毒品
    危害防制條例第4條第1項、第2項之規定。
四、按海洛因、甲基安非他命，分別為毒品危害防制條例第2 條
    第2項第1款、第2 款所規定之第一級、第二級毒品。又販賣
    毒品行為，並不以販入之後復行賣出為要件，祇要以營利為
    目的，將毒品販入或賣出，有一於此，其犯罪即為完成（最
    高法院94年度台上字第5317號判決參照）。查被告乙○○、
    丙○○、甲○○等人意圖營利而販入海洛因、甲基安非他命
    ，核其等所為，均係犯毒品危害防制條例第4條第1項販賣第
    一級毒品罪及同條例第2 項販賣第二級毒品罪。其等持有第
    一級毒品海洛因及第二級毒品甲基安非他命之低度行為，分
    別為販賣之高度行為所吸收，均不另論罪。被告等以營利為
    目的同時販入上開毒品，係一行為觸犯數罪名，應依想像競
    合犯從一重處斷。被告等及身分不詳綽號「阿平」之成年男
    子就上開犯行，互有犯意聯絡及行為分擔，為共同正犯。再
    被告丙○○有上述前科執行情形，此有本院被告前案紀錄表
    1份在卷可佐，其於前案有期徒刑執行完畢後，5年以內故意
    再犯本件有期徒刑以上之罪，成立累犯，應依刑法第47條第
    1 項之規定，除法定刑為死刑、無期徒刑，依法不得加重外
    ，應就其餘罰金刑部分加重其刑。又被告丙○○於檢察官偵
    查時同意適用證人保護法第14條第1 項之規定，且於偵查中
    供述與該案情有重要關係事項之待證事項及其他共犯之犯罪
    事證，因而使檢察官得以追訴，有偵查筆錄為憑（見偵查卷
    第170頁），應依證人保護法第14條第1項規定減輕其刑，並
    依法先加後減之。次按刑事審判旨在實現刑罰權之分配的正
    義，故法院對有罪被告之科刑，應符合罪刑相當之原則，使
    輕重得宜，罰當其罪，以契合社會之法律感情，此所以刑法
    第57條明定科刑時應審酌一切情狀，尤應注意該條所列10款
    事項以為科刑輕重之標準，並於同法第59條賦予法院以裁量
    權，如認「犯罪之情狀可憫恕，認科以最低度刑仍嫌過重者
    ，得酌量減輕其刑」，俾使法院就個案之量刑，能斟酌至當
    。而刑法第59條規定所謂「犯罪之情狀」，應審酌其犯罪有
    無可憫恕之事由（即有無特殊之原因與環境，在客觀上足以
    引起一般同情，以及宣告法定低度刑，是否猶嫌過重等等）
    ，以為判斷（最高法院38年臺上字第16號、45年臺上字第11
    65號、51年臺上字第899 號判例意旨）。經查：被告丙○○
    、甲○○因受被告乙○○指示，依附於被告乙○○，基於附
    從地位，參與販入毒品，與基於首謀地位，策劃整起犯行，
    欲藉由毒品獲取暴利之被告乙○○相較，犯罪情節較輕，且
    本件毒品海洛因量雖非微，但及時為警方查獲，尚未流出市
    面，所生損害非鉅，依被告丙○○、甲○○所犯情節，如科
    以法定最輕刑度，猶屬過重，其犯罪之情狀，尚有可憫，應
    依刑法第59條規定減輕其刑（被告丙○○部分遞減輕其刑）
    。
五、原審以被告乙○○、丙○○、甲○○等人犯罪事證明確，予
    以論罪科刑，固非無見。惟查：
  (一)原審認定本件自被告乙○○隨身持有之去漬油瓶內查扣之前
    開海洛因2包、甲基安非他命3包及在台北縣新店市○○路43
    1號13樓搜索查獲之海洛因、甲基安非他命各1包，均係被告
    等基於營利而販入，與事實不符，已有違誤。
  (二)被告丙○○、甲○○犯罪之情狀足堪憫恕，有如前述，原審
    未依刑法第59條規定減輕其刑，亦有未妥。
  (三)被告等係基於營利之意圖，販入第一級毒品海洛因及第二級
    毒品甲基安非他命，應成立販賣第一級毒品海洛因及第二級
    毒品甲基安非他命，並依想像競合犯之規定從一重處斷。原
    審認被告等均係成立意圖販賣而持有上開毒品罪，實有未洽
    。
  (四)被告丙○○合於累犯要件，固應依法加重其刑，但法定刑為
    死刑、無期徒刑部分，依法不得加重，僅就其餘罰金刑部分
    加重其刑，乃原判決理由未詳加說明，祇記載被告丙○○係
    累犯，應依法加重其刑云云，亦有未洽。
六、被告等上訴意旨，否認犯罪，雖均無足取，惟原判決既有上
    開可議之處，要屬無可維持，自應由本院予以撤銷改判，並
    審酌被告等正值壯盛之年，不思正當工作，明知海洛因、甲
    基安非他命對於人體有莫大之戕害，竟蔽於私利，漠視毒品
    之危害性，販賣毒品，嚴重危害國民身心健康，並敗壞治安
    ，且犯罪後一再飾詞狡辯，態度非佳，兼衡其等犯罪動機、
    目的、手段以及販入海洛因、甲基安非他命之數量甚鉅，惟
    念被告丙○○、甲○○係受被告乙○○指示，基於附從地位
    ，參與犯罪，惡性較輕等一切情狀，分別量處主文所示之刑
    ，被告乙○○部分因原判決適用法條不當而撤銷，依刑事訴
    訟法第370 條但書量處較重之刑，並依法宣告遞奪公權終身
    。
七、扣案被告乙○○所有前開販入欲供販賣用之海洛因5 包，合
    計淨重897.60公克，空包裝總重20.59 公克，純度73.97%，
    純質淨重663.95公克；另甲基安非他命4包，驗前毛重3999.
    55公克（包裝塑膠袋總重56.00公克），取其中1包0.06公克
    用罄，純度98%，推估驗前總純質淨重3864.68公克（即驗前
    毛重3999.55公克減去包裝塑膠袋總重56.00公克，再乘純度
    98% ），有前開鑑定函在卷為憑，該甲基安非他命依驗前毛
    重3999.55公克減去包裝塑膠袋總重56.00公克，再減去鑑驗
    用罄之0.06公克，乘純度98%，其驗後總純質淨重為3864.62
    公克，均應依毒品危害防制條例第18條第1 項前段之規定宣
    告沒收銷燬之。另查扣之上開海洛因毒品外包裝袋5 只及甲
    基安非他命外包裝袋4 只，係用於包裹毒品，防其裸露、潮
    濕，便於攜帶，可與毒品分離，且係被告乙○○所有，供本
    案販賣第一級、第二級毒品犯行所用之物，均應依毒品危害
    防制條例第19條第1 項前段之規定，宣告沒收。至另查扣海
    洛因3包（併送鑑驗，合計淨重22.04公克，空包裝總重4.80
    公克，純度78.37%，純質淨重17.27公克）、甲基安非他命4
    包（其中1包，驗前毛重2.20公克，包裝塑膠袋重1.87 公克
    ，取0.05公克鑑定用罄，餘0.28公克，另3 包，驗前總毛重
    後21.90公克，包裝塑膠袋總重4.14公克，淨重12.91公克，
    取0.12公克鑑定用罄，餘12.79公克，純度約95%），被告乙○○陳稱係供其施用，且尚乏確據證明係被告等意圖販賣而
    販入之毒品，復經原審另案宣告沒收銷燬在案，乃不在本案
    諭知沒收銷燬之。扣案磅秤2台、夾鏈袋1包、塑膠袋封口機
    1台、壓模器1組、千斤頂1台、塑膠帶1捲、錫箔紙1 盒、錫
    箔紙1袋、夾鏈袋1袋及各式盒裝塑膠袋7 盒，雖係預備供販
    賣秤重、分裝及包裝毒品所用之物，但被告等否認為其等所
    有（見偵字第1891號卷第18頁、30頁、偵字第2146號卷第32
    頁），且乏證據證明係屬被告等或共犯所有，自不予宣告沒
    收（最高法院94年度台上字第4265號、96年度台上字第7069
    號判決參照）。至上開扣案之安非他命吸食器1 組，亦乏證
    據證明係供本件犯罪所用之物，乃不予宣告沒收，併此敘明
    。
八、被告乙○○、丙○○、甲○○經合法傳喚，無正當理由不到
    庭，爰不待其陳述逕行判決。
據上論斷，應刑事訴訟法第369條第1項前段、第364條、第370條
但書、第371條、第299條第1 項前段，修正前毒品危害防制條例
第4條第1項、第2項、第18條第1項前段、第19條第1項，刑法第2
條第1項前段、第11條前段、第28條、第55條、第47條第1項、第
59 條、第37條第1項，證人保護法第14條第1項，判決如主文。
本案經檢察官曾俊哲到庭執行職務。
中    華    民    國    99    年     3    月    31    日
                  刑事第十庭  審判長法  官  陳榮和
                                    法  官  黃斯偉
                                    法  官  李春地
以上正本證明與原本無異。
如不服本判決，應於收受送達後10日內向本院提出上訴書狀，其
未敘述上訴之理由者並得於提起上訴後10日內向本院補提理由書
（均須按他造當事人之人數附繕本）「切勿逕送上級法院」。
                                    書記官  蘇秋
中    華    民    國    99    年    3     月    31    日
附錄：本案論罪科刑法條全文
修正前毒品危害防制條例第4條第1項、第2項
製造、運輸、販賣第一級毒品者，處死刑或無期徒刑；處無期徒
刑者，得併科新臺幣2千萬元以下罰金。
製造、運輸、販賣第二級毒品者，處無期徒刑或7 年以上有期徒
刑，得併科新臺幣1千萬元以下罰金。

司法院資訊處製作；財團法人民間司法改革基金會備份。
